臺北高等行政法院判決
　　　　　　　　　　　　　　　　　　 93年度訴字第00809號
　　　　　　　　　　　　　　　.
原　　　告　金海豐企業股份有限公司
代　表　人　甲○○（董事長）
被　　　告　財政部臺灣省北區國稅局
代　表　人　許虞哲（局長）
訴訟代理人　乙○○
上列當事人間因營利事業所得稅事件，原告不服財政部中華民國
93年1月7日台財訴字第0920072601號訴願決定（案號：第000000
00號），提起行政訴訟。本院判決如下：
　　主  文
原告之訴駁回。
訴訟費用由原告負擔。
　　事  實
一、事實概要：原告民國（下同）88年度營利事業所得稅結算申
    報案，原查以其除利息支出憑證外，未提示帳證供核，遂依
    所得稅法第83條規定，按申報營業收入淨額新台幣（下同）
    35,336,259元，依同業利潤標準核定其營業淨利2,826,901
    元，（行業代號1132-99淨利率8%），加計非營業收入794元
    ，減除非營業支出1,473,082元，核定其課稅所得額 1,354,
    613元。原告不服，申請復查，經被告以92年8月19日北區國
    稅法1字第0920027113號復查決定，維持原核定，提起訴願
    ，亦遭決定駁回，遂向本院提起行政訴訟。
二、兩造聲明：
　(一)原告聲明：（原告經通知未到，依其起訴狀聲明為）訴願決
    定及原處分均撤銷。
  (二)被告聲明：駁回原告之訴。
三、兩造之爭點：
  原告主張其進料均依規定取得合法憑證，全年僅有年底1筆進
  料，數量記載為乙批，且已列為期末存貨，應不影響營業成本
  ，又提示之原料進耗存明細表與申報書所載期初存貨不符，其
  差額係製成品，僅為列報盤存項目不同，非不能勾稽，被告認
  成本無法勾稽查核，逕依同業利潤標準核定，顯有違誤，是否
  可採？
　(一)原告主張：
    1.依行政院台86訴字第26354號意旨：「營利事業帳簿文據
      不全者，稽徵機關得依同業利潤標準核定其所得額，惟製
      造業之營業成本包括材料耗用、直接人工、製造費用，必
      於該3部分均無法查核時始能按同業利潤標準核定其營業
      成本，如僅原料帳證無法勾稽，自不宜按同業利潤標準逕
      予核定製造業成本。」，本件資為爭議係被告所述「魚丸
      」、「魚漿製品」及88年12月31日進料「生鮮」、「肉精
      」等未列附明細，被告並執其辭以其進銷不盡相符，即臆
      測推斷無法勾稽，顯與事實不符，悉依同業利潤標準核定
      營業成本，尚欠妥適，似有未合，應依行為時營利事業所
      得稅查核準則（下稱查核準則）第58條規定之順序，查明
      原料耗用再併予參酌直接人工及製造費用核定其營業成本
      。次按行政院台82訴字第3990號再訴願決定書：「進出貨
      憑證有少數不符規定者並非完全不能查核，不宜逕以同業
      利潤標準核定成本。」，且原告所取得憑證全年度僅有88
      年12月31日「生鮮」進料數量記載為乙批，且為年底進料
      ，已列報期末存料項下，並不影響本期營業成本；其餘取
      得外來憑證，確實均依規定有交易雙方之名稱、地址、統
      一編號、交易事項、銷售額及營業稅額；若發票開立為一
      批等均檢附明細表及並加蓋銷貨商號騎縫印章，與財政部
      （60）台財稅第38075號規定相符，原處分未善盡詳查之
      責，卻率斷無法勾稽查核，顯屬違誤，其論斷基礎似值研
      商榷餘地。
    2.第查原告提示之原料進耗存明細表之期初餘額2,300,752
      元，與結算申報第3頁期初存料申報數2,833,341元不符乙
      節，經查其差額532,589元係製成品盤存，是為期初列數
      盤存項目不同，應重分類調整列報，惟並不影響成本勾稽
      查核，被告可依職權審定轉正便可，顯然仍未善盡調查事
      實及證據，並藉詞推辭無法勾稽，似欠公允。
    3.另依最高行政法院（89年7月1日改制前為行政法院）85年
      度判字第996號判決：「廠商於行政救濟申補提帳證資料
      ；稽徵機關仍應受理，不得逕依同業利潤標準核定其所得
      額。」依此原告已於復查時將帳證整理完臻，相關資料已
      補正，然仍未能准予洵堪認定相關營業成本，原告難昭折
      服。
　(二)被告主張：
    1.本件原核時，經原查分別函請原告提示帳證及簽證會計師
      提示工作底稿，因未依限提示帳證，僅提示「利息支出」
      說明及憑證，是依同業利潤標準核定其營業淨利 2,826,
      901元，利息支出認定1,473,082元，核定其課稅所得額1,
      354,613元。至復查時，經依其提示帳證查核結果，營業
      成本中:
      (1)製成品有「魚丸」、「魚漿製品」不等，其銷貨發票開
        立大部分皆為「魚丸一批及總金額數」，違反「統一發
        票使用辦法」第9條規定：略以「…營業人開立發票…
        應分別依規定格式據實戴明交易日期、品名、數量、單
        價、金額…」暨未符財政部台財稅第38075號函釋規定
        ：略以「…如因銷售貨物品目繁多，其原統一發票品名
        、規格、單價、等欄不足填寫時，准開立一張總金額及
        總數之統一發票，另行填具載明品名、數量、規格、單
        價等項之明細清單，以作為統一發票之附表，惟該項明
        細清單應複寫一式2份分別粘貼於所開立之統一發票存
        根聯及收執聯背面，並加蓋銷貨商號騎縫印章」之規定
        ；另部分本期進料如88年12月31日「原料進料（生鮮）
        數量亦為"一批"，總金額620,461元，另12月「肉精」
        、「綜合魚板」、「己二稀酸鉀」、「澱粉」等本期進
        料，已入帳並認列５﹪進項稅額，唯未依規定檢附憑證
        ，故本年度營業成本皆無法與帳簿、成本報表、憑證等
        勾稽查核。
      (2)依原告提示之原料進耗存明細表之期初餘額2,300,752
        元，與結算申報書第3頁期初存料申報數2,833,341元不
        符，是營業成本無法勾稽查核，依同業毛利率標準核定
        ，並從低核定營業成本為26,148,832元。（ 35,336,
        259×（1- 26%）=26,148,832）。
      (3)本件經查核後核定營業淨利5,878,295元，加計非營業
        收入794元，減除非營業支出1,473,082元，核定課稅所
        得額4,406,007元。惟依營利事業所得稅查核準則第6條
        但書規定：其核定所得額，以不超過當年度營業收入淨
        額，依同業利潤標準核定之所得額為限，且行政救濟不
        得為更不利於行政救濟人之決定，是仍維持原核課稅所
        得額1,354,613元。
    2.查原告銷貨發票開立大部分皆為「魚丸一批及總金額數」
      ，未依銷售製成品類別、單價、數量記載，亦未依前開財
      政部臺財稅第38075號函釋規定，另行填具載明品名、數
      量、規格、單價等項之明細清單，以作為統一發票之附表
      ，即已屬無法就其產銷予以勾稽；原料進耗存明細表之期
      初餘額2,300,752元，與結算申報書第3頁期初存料申報數
      2,833,341元不符，其差額532,589元原告歸諸係本期「製
      成品產銷存明細表」之期初（上期結存）製成品「04魚丸
      」，惟查87年度申報之營業成本（期末製成品盤存）為零
      ；12月「肉精」、「綜合魚板」、「己二稀酸鉀」、「澱
      粉」等本期進料，已入帳並認列５﹪進項稅額，唯未檢附
      相關憑證，是原告銷貨統一發票未依規定記載，且帳載不
      全，自無法依原告不完全、不健全之帳證予以查核其營業
      成本，原核以同業利潤標準核定其營業成本，並改依淨利
      率核定其課稅所得額1,354,613元，並無不當，原告主張
      核無足採。
　　理  由
一、本件原告起訴後，被告之代表人已由林吉昌更換為許虞哲，
    被告新代表人許虞哲具狀聲明承受訴訟，於法有據，應予准
    許。又原告經合法通知，未於言詞辯論期日到場，核無行政
    訴訟法第218條規定準用民事訴訟法第386條所列各款情形，
    爰依同法準用民事訴訟法第385條第1項前段規定，准被告之
    聲請，由其一造辯論而為判決，合先說明。
二、按「營利事業應保持足以正確計算其營利事業所得額之帳簿
    憑證及會計紀錄。前項帳簿憑證及會計紀錄之設置、取得、
    使用、保管、驗印、會計處理及其他有關事項之管理辦法，
    由財政部另定之。」、「稽徵機關進行調查或復查時，納稅
    義務人應提示有關各種證明所得額之帳簿、文據；其未提示
    者，稽徵機關得依查得之資料或同業利潤標準核定其所得額
    。」及「本法第83條所稱之帳簿文據，其關係所得額之一部
    或關係課稅年度中某一期間之所得額，而納稅義務人未能提
    示者，稽徵機關得就該部分依查得之資料或同業利潤標準核
    定其所得額。」分別為所得稅法第21條、第83條第1項及同
    法施行細則第81條所明定。所謂未提示，兼指帳簿文據全部
    未提示，或雖提示而有不完全、不健全或不相符者均有其適
    用，最高行政法院（89年7月1日改制前為行政法院）61年度
    判字第198號判例可資參照。
三、本件原告88年度營利事業所得稅結算申報案，原查以其除利
    息支出憑證外，未提示帳證供核，遂依所得稅法第83條規定
    ，按申報營業收入淨額35,336,259元，依同業利潤標準核定
    其營業淨利2,826,901元，（行業代號1132-99淨利率8% ）
    ，加計非營業收入794元，減除非營業支出1,473,082元，核
    定其課稅所得額1,354,613元。原告不服，循序申請復查，
    提起訴願，均遭決定駁回，復起訴主張其進料均依規定取得
    合法憑證，全年僅有年底1筆進料，數量記載為乙批，且已
    列為期末存貨，應不影響營業成本，又提示之原料進耗存明
    細表與申報書所載期初存貨不符，其差額係製成品，僅為列
    報盤存項目不同，非不能勾稽，被告認成本無法勾稽查核，
    逕依同業利潤標準核定，顯有違誤，詳如其起訴狀事實欄所
    載理由等語。
四、查原告係經營冷凍食品魚丸等之加工製造買賣等業務，88年
    度營利事業所得稅結算，委任張榕枝會計師辦理查核簽證申
    報，列報營業成本32,725,960元，營業費用3,309,132元，
    全年所得額為虧損2,171,915元，標準行業代號：1132-99，
    經被告審查，分別函請原告提示帳證及簽證會計師提示工作
    底稿，因未依限提示帳證，僅提示利息支出之有關說明及憑
    證供核，致成本無法勾稽查核，乃按申報營業收入淨額35,3
    36,259元，依行業代號1132-99之同業利潤標準核算營業淨
    利2,826,901元（淨利率百分之8），加計非營業收入794元
    ，減除非營業支出1,473,082元，核定課稅所得額為1,354,6
    13元，補徵稅額328,575元，復查時依原告提示之有關帳簿
    憑證查核結果，關於營業收入總額、銷貨退回、銷售折讓、
    營業收入淨額、營業費用、非營業收入等項，依申報數核認
    ，至於營業成本部分：因製成品有「魚丸」、「魚漿製品」
    等分類，所開立統一發票，大部分皆為「魚丸一批及總金額
    數」，不符統一發票使用辦法之規定，另88年12月31日「原
    料進料（生鮮）」數量亦僅記載「一批」，金額620,461元
    ，又12月「肉精」、「綜合魚板」、「己二稀酸鉀」、「澱
    粉」等進料，已入帳並認列百分之5稅額，惟未依規定檢附
    憑證，又原料進耗存明細表之期初餘額2,300,752元，與結
    算申報書第3頁期初存料申報數2,833,341元不符，原告未能
    提示資料為合理之說明，營業成本確無法勾稽，乃按同業利
    潤標準核算，並從低核定營業成本為26,148,832元（計算式
    ：35,336,259）×（1－26%）＝26,148,832），並據以核定
    營業淨利為5,878,295元，加計非營業收入794元，減除非營
    業支出1,473,082元，核定課稅所得額為4,406,007元，惟依
    查核準則第6條第1項但書規定，其核定所得額，以不超過當
    年度營業收入淨額，依同業利潤標準核定之所得額為限，故
    仍維持原核定之課稅所得額1,354,613元，應補稅額328,575
    元（參見原處分卷第141頁至153頁），揆諸首揭規定及說明
    ，自無不合，訴願決定，予以維持，亦無不妥，原告仍執前
    詞，訴請撤銷訴願決定及原處分（復查決定），經通知後，
    始終未到庭說明，亦未提出對其有利之新證據，自難認為有
    理由，應予駁回。
五、據上論結，本件原告之訴為無理由，依行政訴訟法第218條
    、第98條第3項前段、民事訴訟法第385條第1項前段，判決
    如主文。
中　　華　　民　　國　　94　　年　 　4　　月　 13  　 日
            第 三 庭 審 判 長　 法    官  王立杰
                              　法    官  胡方新
                              　法    官  黃本仁
上為正本係照原本作成。
如不服本判決，應於送達後二十日內，向本院提出上訴狀並表明
上訴理由，如於本判決宣示後送達前提起上訴者，應於判決送達
後二十日內補提上訴理由書（須按他造人數附繕本）。
中　　華　　民　　國　　94　　年　 　4　　月　 15  　 日
            　　  　　　　  　　書 記 官  姚國華
